臺灣高等法院臺中分院刑事判決　　　　95年度上訴字第3010號
上　訴　人
即　被　告　甲○○
上列上訴人因違反毒品危害防制條例案件，不服臺灣南投地方法
院95年度訴字第735號中華民國95年11月21日第一審判決（起訴
案號：臺灣南投地方法院檢察署95年度毒偵字第1284、1372號）
，提起上訴，本院判決如下：
    主  文
上訴駁回。
    事  實及理  由
一、本案經本院審理結果，認第一審判決認事用法及量刑均無不
    當，應予維持，並引第一審判決書記載之事實、證據及理由
    。（如附件）
二、被告上訴意旨略以：其於案發後，深知悔悟，自九十五年六
    月十五日至九十六年一月間，前後八次至行政院衛生署草屯
    療養院接受治療，以期永遠杜絕毒品戕害；就診期間罹患憂
    鬱症及長期使用抗憂鬱症藥品而導致胃出血，請求從輕量刑
    以照顧年邁雙親等語。
三、本院查：被告上開上訴理由，業據其提出草屯療養院、秀傳
    醫院診斷証明書為證，被告有改過之心，固堪信為實在。惟
    被告於附件原判決所載強制戒治期滿後五年內，猶無悔改之
    意再為本件犯行，本院認施用毒品，除戕害自身之健康、生
    命外，並已衍生危害家庭之不良後果，且損及社會、國家之
    整體利益，被告既曾施用毒品，經法院判處有期徒刑，並已
    執行完畢，尚不能深切體悟，自愛自重，猶不顧施用毒品對
    其個人、家庭及社會、國家所造成之危害及負累，而再犯之
    ，難認其罪責係屬輕微，自應受相當之刑罰制裁，始符社會
    正義，參酌施用第一級毒品海洛因之法定刑為六月以上五年
    以下有期徒刑之罪，被告所成立之連續犯及累犯均屬法定加
    重事由。原審審酌被告之素行、犯罪之動機、情節、所生危
    害及其他犯罪情節並犯後之態度等一切情狀，量處有期徒刑
    一年，量刑尚稱妥適，被告上訴為無理由，應予駁回。
四、據上論斷，應依刑事訴訟法第三百七十三條、第三百六十八
    條，判決如主文。
本案經檢察官乙○○到庭執行職務。
中　　華　　民　　國　　96　　年　　1　　月　　17 　日
            刑事第四庭    審判長法　官  洪  耀  宗
                                法　官  江  德  千
                                法　官  劉  登  俊
上列正本證明與原本無異。
如不服本判決應於收受送達後十日內向本院提出上訴書狀，其未
敘述上訴之理由者並得於提起上訴後十日內向本院補提理由書（
均須按他造當人之人數附繕本）。
                                書記官  粘  銘  環
中　　華　　民　　國　　96　　年　　1　　月　　17 　日
附件
臺灣南投地方法院刑事判決　　　　　　　 95年度訴字第735號
公　訴　人　臺灣南投地方法院檢察署檢察官
被　　　告　甲○○　男　41歲（民國○○年○月○○日生）
　　　　　　　　　　身分證統一編號：Ｚ000000000號
　　　　　　　　　　住南投縣集集鎮玉映里玉映巷21號
上列被告因違反毒品危害防制條例案件，經檢察官提起公訴（95
年度毒偵字第1284號、第1372號），被告於準備程序中就被訴事
實為有罪之陳述，經告以簡式審判之旨，並聽取意見後，本院合
議庭裁定由受命法官獨任進行簡式審判程序，判決如下：
   主  文
甲○○連續施用第一級毒品，累犯，處有期徒刑壹年。
   事實及理由
一、犯罪事實：
（一）甲○○曾於民國九十一年間因施用第一級毒品，經本院以
      九十一年度毒聲字第七四五號裁定令入戒治處所施以強制
      戒治處分，於九十二年十月二十八日戒治期滿執行完畢，
      並由臺灣南投地方法院檢察署檢察官以九十一年度毒偵字
      第三七一號起訴，經本院以九十一年度訴字第四二三號判
      決判處有期徒刑十月確定。又甲○○復於九十三年間因連
      續施用第一級毒品，經本院以九十三年度訴字第二○三號
      判決判處有期徒刑九月確定。而上開二罪經接續執行，甫
      於九十四年七月十一日縮短刑期執行完畢。
（二）詎甲○○竟仍不知戒絕毒癮，於前開強制戒治執行完畢後
      五年之內，復基於施用第一級毒品之概括犯意，自九十五
      年五月二十八或二十九日起至同年六月十九日止，在南投
      縣集集鎮某處砂石場旁邊，以將海洛因摻入香菸內再點火
      吸其煙霧之方式，施用海洛因四次，及以針筒注射之方式
      ，施用第一級毒品海洛因一次，嗣分別於九十五年五月三
      十日十七時二十分許及同年六月十九日十時四十分許為警
      分別採尿送驗，結果均呈嗎啡陽性反應，始知上情。
（三）案經南投縣政府警察局集集分局報告臺灣南投地方法院檢
      察署檢察官偵查起訴。
二、程序方面：
（一）按除被告所犯為死刑、無期徒刑、最輕本刑為三年以上有
      期徒刑之罪或高等法院管轄第一審案件者外，於法院行準
      備程序進行中，被告先就被訴事實為有罪之陳述時，審判
      長得告知被告簡式審判程序之旨，並聽取當事人、代理人
      、辯護人及輔佐人之意見後，裁定進行簡式審判程序；且
      受命法官行準備程序，與法院或審判長有同一之權限；又
      簡式審判程序之證據調查，不受刑事訴訟法第一百五十九
      條第一項、第一百六十一條之二、第一百六十一條之三、
      第一百六十三條之一及第一百六十四條至第一百七十條規
      定之限制，刑事訴訟法第二百七十三條之一第一項、第二
      百七十九條第二項前段、第二百七十三條之二分別定有明
      文。
（二）本件被告甲○○所犯係死刑、無期徒刑、最輕本刑為三年
      以上有期徒刑以外之罪，其於準備程序就前揭被訴事實為
      有罪之陳述，本院認無不得或不宜改依簡式審判程序進行
      之處，爰依刑事訴訟法第二百七十三條之一第一項、第二
      百八十四條之一，裁定本件由受命法官獨任進行簡式審判
      程序，合先敘明。
三、認定犯罪事實所憑之證據及理由：
（一）被告於本院審理中坦承有連續施用第一級毒品海洛因五次
      之犯行（見本院九十五年十一月七日準備程序筆錄）。
（二）有詮昕科技股份有限公司九十五年六月二十一日報告編號
      第00000000號濫用藥物尿液檢驗報告，及中山醫
      學大學附設醫院藥物檢測中心九十五年七月六日實驗編號
      第0000000號尿液檢驗報告各一紙附卷可稽。
（三）綜上，足認被告上揭自白應與事實相符，應堪採信。又被
      告於九十一年間因施用第一級毒品，經本院以九十一年度
      毒聲字第七四五號裁定令入戒治處所施以強制戒治處分，
      於九十二年十月二十八日戒治期滿執行完畢等情，有臺灣
      高等法院被告前案紀錄表及臺灣南投地方法院檢察署刑案
      資料查註紀錄表在卷可按，是被告於前開強制戒治執行完
      畢後五年內，再犯連續施用第一級毒品之犯行，事證明確
      ，應予依法論科。
四、刑之酌科：
（一）按海洛因屬毒品危害防制條例第二條第二項第一款所指之
      第一級毒品，核被告所為，係犯毒品危害防制條例第十條
      第一項之施用第一級毒品罪，而其持有第一級毒品之低度
      行為，已為施用之高度行為所吸收，不另論罪。
（二）按行為後法律有變更者，適用行為時之法律；但行為後之
      法律有利於行為人者，適用最有利於行為人之法律，民國
      九十四年二月二日修正公布，並於九十五年七月一日施行
      之刑法（以下簡稱為修正後刑法）第二條第一項定有明文
      。查刑法第五十六條連續犯之規定，業於九十四年一月七
      日修正公布刪除，並於九十五年七月一日施行，而被告行
      為後，新法業已刪除連續犯之規定，此刪除雖非犯罪構成
      要件之變更，但顯已影響行為人刑罰之法律效果，自屬法
      律有變更，依新法第二條第一項規定，比較新、舊法結果
      ，仍應適用較有利於被告之行為時法律即舊法論以連續犯
      （最高法院九十五年第八次刑事庭會議決議參照）。而本
      件被告前後多次施用第一級毒品海洛因之犯行，時間緊接
      ，觸犯構成要件相同之罪，顯係基於概括犯意為之，依修
      正前刑法第五十六條之規定，為連續犯，以一罪論，並加
      重其刑。
（三）又刑法有關累犯之規定，亦於九十四年二月二日修正公布
      ，並於九十五年七月一日起施行，按修正後刑法第四十七
      條第一項規定「受徒刑之執行完畢，或一部之執行而赦免
      後，五年以內故意再犯有期徒刑以上之罪者，為累犯，加
      重本刑至二分之一。」，與修正前刑法第四十七條規定「
      受有期徒刑之執行完畢，或受無期徒刑或有期徒刑一部之
      執行而赦免後，五年以內再犯有期徒刑以上之罪者，為累
      犯，加重本刑至二分之一。」不同。查被告因施用毒品案
      件，經本院分別判處有期徒刑十月及九月確定，接續執行
      ，於九十四年七月十一日縮短刑期執行完畢等情，有臺灣
      高等法院被告前案紀錄表、臺灣南投地方法院檢察署刑案
      資料查註紀錄表各一份附本院卷、偵查卷內可憑，則本件
      被告於五年以內再故意犯本件有期徒刑以上之罪，不論依
      修正前刑法第四十七條規定或修正後刑法第四十七條第一
      項規定，均構成累犯，不生有利不利之情形，惟本於法律
      統一性及整體性原則，自應適用修正前刑法第四十七條之
      規定。
（四）爰審酌被告：（1）有違反毒品危害防制條例前科（參臺
      灣南投地方法院檢察署刑案資料查註紀錄表及臺灣高等法
      院被告前案紀錄表各一份），素行欠佳；（2）前因施用
      毒品犯行經強制戒治及徒刑之執行，竟仍故態復萌，復行
      施用毒品不輟，無視於毒品對於自身健康之戕害及國家對
      於杜絕毒品犯罪之禁令，惟衡酌施用毒品係屬自戕行為，
      被告犯罪手段尚屬平和；（3）犯後坦承犯行，態度良好
      ；（4）施用毒品者乃有相當程度之成癮性及心理依賴，
      其犯罪心態與一般刑事犯罪之本質並不相同，應側重適當
      之醫學治療及心理矯治為宜等一切情狀，量處如主文所示
      之刑，以資警懲。
據上論斷，應依刑事訴訟法第二百七十三條之一第一項、第二百
九十九條第一項前段，毒品危害防制條例第十條第一項，修正後
刑法第二條第一項前段，修正前刑法第十一條前段、第五十六條
、第四十七條，判決如主文。
本案經檢察官王元隆到庭執行職務。
中　　華　　民　　國　 九十五 　年　 十一　月　二十一 日
　　　　　　　　　刑事第二庭  法　官　賴秀雯
上正本證明與原本無異。
如不服本判決，應於判決送達後10日內向本院提出上訴狀（應抄
附繕本）。告訴人或被害人如對於本判決不服者，應具備理由請
求檢察官上訴，其上訴期間之計算係以檢察官收受判決正本之日
期為準。
中　　華　　民　　國　 九十五 　 年　十一　月　二十一 日
　　　　　　　　　　 　　　 　書記官　王宣云
附錄本案所犯法條：
毒品危害防制條例第十條第一項
施用第一級毒品者，處六月以上五年以下有期徒刑。
